【裁判字號】    95,竹小,76
【裁判日期】    950424
【裁判案由】    損害賠償
【裁判全文】
臺灣新竹地方法院簡易庭小額民事判決    95年度竹小字第76號
原      告  甲○○
被      告  乙○○
                      之1
上列當事人間請求損害賠償事件，本院於中華民國95年4月10日
言詞辯論終結，判決如下：
    主  文
被告應給付原告新臺幣貳萬壹仟柒佰壹拾捌元。
原告其餘之訴駁回。
訴訟費用新臺幣壹仟元，由被告負擔新臺幣肆佰元，餘由原告負
擔。
本判決第一項得假執行。
原告其餘假執行之聲請駁回。
    事實及理由
一、事實摘要：
（一）原告主張：緣其所有而由訴外人呂芳昌駕駛之車號UP－83
      33號自用小客車（下稱系爭車輛），於民國94年7月15日
      上午11時25分許，行經新竹市○○路393巷口時，遭被告
      駕駛之車號AI－5327號自小客車碰撞，致原告所有之系爭
      車輛多處受損，經新竹市警察局交通隊第三分隊到場處理
      。而系爭車輛經送廠估價修復，修復費用為新臺幣（下同
      ）七萬零三百四十一元（其中工資為三萬一千零二十五元
      ，零件為三萬九千三百一十六元）。兩造前於新竹市香山
      區調解委員會調解，因被告僅願意賠償一萬元，而無法獲
      致共識。為此請求被告給付七萬零三百四十一三元。
（二）被告經合法通知，未於言詞辯論期日到場，惟其先前於調
      解程序時表示其不同意原告之請求。
二、程序部分：
    被告經合法通知，未於言詞辯論期日到場，核無民事訴訟法
    第386條各款所列情形，爰依原告之聲請，准由其一造辯論
    而為判決。
三、實體部分：
（一）原告主張之前揭事實，業據其提出與其所述相符之行車執
      照、報價單，新竹市○○○道路交通事故當事人登記聯單
      、新竹市○○○道路交通事故初步分析研判表、調解不成
      立證明書各一件（以上均影本）為證，且經本院依職權向
      新竹市警察局第三分局調閱本件車禍案件資料核閱無訛，
      此有新竹市警察局第三分局95年2月6日竹市警三分五字第
      0950002083號函檢附談道路交通事故調查報告表、事故現
      場圖、談話紀錄表、現場照片等附卷可稽。被告未到場爭
      執，自堪信上開證物為可採。
（二）依上開證物所示，被告當時車輛行進方向係閃光紅燈之支
      線道，原告車輛行進方向為閃光黃燈之幹線道。又依被告
      與訴外人呂芳昌之談話紀錄，被告對到場處理警員麥明坤
      表示：「我車沿393巷駛出左轉明湖路，當時我看左側有
      部UP－8333號自小客車距離約十多公尺，我再看右側，然
      後繼續左轉，左轉時該自小客車已在我車前，二車就發生
      擦撞‧‧（我）車頭受到撞擊‧‧（我）當時行車時速約
      十公里」；訴外人呂芳昌對警員麥明坤陳稱：「我車沿明
      湖路往市區直行，行經該巷口時，該AI－5327號自小客車
      停在巷口欲左轉，我以為該車要讓我先行，我就慢慢往前
      直行，忽然該車又往前行駛，致二車發生擦撞‧‧（我）
      右側車身受到撞擊‧‧（我）當時行車時速約三十至四十
      公里」。按道路交通管理處罰條例第45條第9款規定：「
      汽車駕駛人，爭道行駛有下列情形之一者，處六百元以上
      一千八百元以下罰鍰：支線道車不讓幹線道車先行」；次
      按道路交通安全規則第93條第1項第2款規定：「行車速度
      ，依速限標誌或標線之規定，無標誌或標線者，應依左列
      規定：行經彎道、坡路、狹路、狹橋、隧道、泥濘或積水
      道路、無號誌之交岔路口、道路修理地段或行近工廠、學
      校、醫院、車站、會堂、娛樂、展覽、競技等公共場所出
      、入口及其他人車擁擠處所，或因雨霧致視線不清或道路
      發生臨時障礙時，均應減速慢行，作隨時停車之準備」。
      承前所述，被告行經支線道，應讓幹線道之原告車輛先行
      ，卻未禮讓原告車輛，致發生本件事故，其有過失自明，
      且其過失與事故之發生具有因果關係。而訴外人呂芳昌駕
      車行經閃光黃燈號誌路口，應減速慢行，猶以時速三十至
      四十公里通過路口，亦有過失，且與事故之發生亦有因果
      關係。衡酌被告與訴外人呂芳昌之過失程度，被告為肇事
      主因，應負擔百分之七十之過失責任，訴外人呂芳昌為肇
      事次因，應負擔百分之三十之過失責任。
（三）按汽車、機車或其他非依軌道行駛之動力車輛，在使用中
      加損害於他人者，駕駛人應賠償因此所生之損害；不法毀
      損他人之物者，被害人得請求賠償其物因毀損所減少之價
      值，民法第191條之2前段、第196條分別定有明文。又物
      被毀損時，被害人除得依據民法第196條請求賠償外，並
      不排除民法第213條至第215條之適用，依民法第196條請
      求賠償物被毀損所減少之價額，得以修復費用為估定之標
      準，但以必要者為限（例如：修理材料以新品換舊品，應
      予折舊），亦有最高法院77年度第9次民事庭會議決議、
      同院60年度臺上字第1505號判決及73年度臺上字第1574號
      等判決可資參照。查本件事故被告應負擔百分之七十之過
      失責任，已如前述，則原告就系爭車輛因遭毀損所生之損
      害，自得基於侵權行為法律關係向被告請求賠償。經查，
      原告主張其所有之系爭車輛因遭被告擦撞，致該車受損，
      因而支付修理工資三萬一千零二十五元、零件三萬九千三
      百一十六元，共計支付七萬零三百四十一元，業經原告提
      出報價單為證，而前開報價單所列各項，與前開警方至現
      場處理所作之紀錄對照以觀，經核亦均係有關系爭車輛遭
      毀損所需修復之項目，且其修復之金額亦尚屬合理，從而
      原告基於侵權行為之法律關係，向被告請求就其行為負損
      害賠償責任，自屬有據。
（四）次查，原告請求被告賠償受損車輛所減少之價額，應以必
      要者為限，而原告所有之系爭車輛係於85年4月1日新領牌
      照開始使用，有行車執照附卷可憑，算至本件事故發生時
      （即94年7月15日）已使用九年三個月，依前揭說明，其
      以新品取代舊品間之差價應予折舊扣除。關於原告所有之
      系爭車輛因毀損所減少之價額，既得以必要之修復費用為
      估定之標準，依原告所提報價單之記載，更新零件費用三
      萬九千三百一十六元部分，自應扣除折舊。再依行政院台
      (86)財字第52053號公布之固定資產耐用年數表及固定資
      產折舊率表所示，自用小客車耐用年數五年，是以，原告
      所有之系爭車輛就更新零件折舊後之金額應為零。從而，
      原告得請求賠償修復系爭車輛之金額為工資三萬一千零二
      十五元，又被告應負擔之過失責任比例為百分之七十，則
      原告得請求被告賠償之金額為二萬一千七百一十八元（
      31025x0.7=21718，小數點下四捨五入）。
（五）綜上，原告請求被告賠償二萬一千七百一十八元，為有理
      由，應予准許，逾此部分之請求，即屬無據，應予駁回。
四、本件係適用小額訴訟事件之判決，對於被告敗訴部分，爰依
    職權宣告假執行，並於判決時確定訴訟費用額。至於原告敗
    訴部分，其假執行之聲請即失所附麗，應併予駁回。
五、據上論結，原告之訴為一部有理由、一部無理由，依民事訴
    訟法第436條之23、第436條第2項、第385條第1項前段、第
    79條、第436條之19、第436條之20，判決如主文。
中    華    民    國    95    年    4     月    24    日
                  新竹簡易庭    法  官  李珮瑜
以上正本係照原本作成。
如對本判決上訴，非以違背法令為理由，不得為之，且須於判決
送達後20日內向本院提出上訴狀（須按他造當事人之人數附繕本
）。
中    華    民    國    95    年    4     月    24    日
                                書記官  朱苑禎


司法院資訊處製作；財團法人民間司法改革基金會備份。
